【裁判字號】    92,訴,1306
【裁判日期】    921027
【裁判案由】    偽造文書等
【裁判全文】
臺灣板橋地方法院刑事判決                        九十二年度訴字第一三○六號
    公  訴  人  臺灣板橋地方法院檢察署檢察官
    被      告  丙○○
右列被告因竊盜案件，經檢察官提起公訴（九十二年度偵字第二○四八號），本院判
決如左：
    主      文
丙○○無罪。
    理      由
一、公訴意旨略以：被告丙○○意圖為自己不法之所有，於民國九十一年十二月十六
    日上午八時許，在臺北縣新莊市○○路一六四號前，竊取丁○○所有車牌號碼Ｔ
    ＹＥ－九０六號機車，得手後懸掛其夫吳棋楠所有車號ＱＺＪ－二五九號機車之
    車牌，並將之借予不知情之戊○（起訴書誤載為陳展）使用，迨至九十二年一月
    十日中午十二時三十分許，戊○騎乘該機車行經臺北縣新莊市○○路一八二巷八
    號前為警當場查獲，因認被告丙○○涉有刑法第三百二十條第一項竊盜罪嫌云云
    。
二、按犯罪事實應依證據認定之，無證據不得推定其犯罪事實，又不能證明被告犯罪
    或其行為不罰者，應諭知無罪之判決，刑事訴訟法第一百五十四條、第三百零一
    條第一項分別定有明文。次按認定不利於被告之事實，須依積極證據，茍積極之
    證據本身存有瑕疵而不足為不利於被告事實之認定，即應為有利於被告之認定，
    更不必有何有利之證據，而此用以證明犯罪事實之證據，猶須於通常一般人均不
    至於有所懷疑，堪予確信其已臻真實者，始得據以為有罪之認定，倘其證明尚未
    達到此一程度，而有合理性之懷疑存在，致使無從為有罪之確信時，即應為無罪
    之判決，此有最高法院八十二年度臺上字第一六三號判決、七十六年度臺上字第
    四九八六號、三十年度上字第八一六號等判例意旨可資參照，而依法治國家之刑
    事訴訟原則，檢察官除提起公訴外，尚須維持公訴，負有說服責任，其舉證責任
    之目的，係在充分證明被告確有如公訴所指之犯罪事實，從而其舉證責任應存在
    於刑事訴訟程序之全程，且於舉證不足以使法院產生有罪之確信時，為終局的舉
    證責任未盡，是故，於公訴程序，用以證明犯罪事實之證據之蒐集、提出、及說
    服之責任，在於檢察官，刑事訴訟法第一百六十一條第一項規定檢察官就被告犯
    罪事實，應負舉證責任，並指出證明之方法，即明示其旨，至於修正前刑事訴訟
    法第一百六十三條第一項及修正後刑事訴訟法第一百六十三條第二項關於法院調
    查證據之規定，乃指法院應於訴訟當事人舉證之範圍內，依職權或聲請，循刑事
    訴訟法第一百六十四條以下關於證據調查之程序及方法而為調查，以將檢察官及
    其他當事人之舉證轉換為法院之證據認知，究明證據之證據能力與證明力，非謂
    法院得逾越公正第三者地位，代檢察官蒐集證據，否則不啻破壞訴訟三方關係，
    衍生由法院證明被告犯罪，或檢察官與法院協同證明被告犯罪等嚴重悖反法治國
    家原則之結果，影響人民對於法院中立客觀之信賴，最高法院八十七年臺非字第
    一號判決謂：「按法院固應依職權調查證據，但並無蒐集證據之義務。刑事訴訟
    法第三百七十九條第十款規定應於審判期日調查之證據而未予調查之違法，解釋
    上應不包括蒐集證據在內，其調查之範圍，以審判中案內所存在之一切證據為限
    ，案內所不存在之證據，即不能責令法院為發現真實，應依職權從各方面詳加蒐
    集、調查。」，暨九十二年臺上字第一二八號判例謂：「刑事訴訟法第一百六十
    一條已於九十一年二月八日修正公布，修正後同條第一項規定：檢察官就被告犯
    罪事實，應負舉證責任，並指出證明之方法。因此，檢察官對於起訴之犯罪事實
    ，應負提出證據及說服之實質舉證責任。倘其所提出之證據，不足為被告有罪之
    積極證明，或其闡明之證明方法，無從說服法官以形成被告有罪之心證，基於無
    罪推定之原則，自應為被告無罪判決之諭知。」，洵屬的論，可供參考。
三、訊據被告丙○○堅決否認有何竊盜犯行，辯稱：伊曾將配偶吳棋楠所有車牌號碼
    ＱＺＪ－二五九號機車出借予甲○○及自稱「乙○○」之人（即共同被告戊○）
    之人使用，可能是渠等將車身或車牌調換，但伊未察覺有異等語。公訴人認被告
    丙○○涉犯竊盜罪，無非以被告丙○○之丈夫吳棋楠於九十年八月十七日即在臺
    灣臺北分監執行中，而丁○○之機車係於九十一年十二月十六日始遭竊，因此被
    告丙○○所辯顯無足採，及佐以贓物領據為其主要論據。
四、經查：
（一）被害人丁○○固謂其所有之ＴＹＥ－九○六號輕型機車一輛，係於九十一年十
      二月十六日八時許，在臺北縣新莊市○○路一六四號前被竊等語（見偵查卷第
      七頁），僅徵表被害人機車失竊之時間、地點等情，究係何人竊取，仍屬不明
      ；又被告丙○○之夫吳棋楠於被害人機車失竊時在監，亦僅顯示被害人機車於
      失竊後懸掛吳棋楠所有車號ＱＺＪ－二五九號機車之車牌，非吳棋楠自己所為
      ，而卷附贓物領據，只表明被害人丁○○已領回其被竊之機車，均不足以直接
      證明被告丙○○有何竊取被害人前開機車之行為，抑且被害人丁○○之前開機
      車，乃九十二年一月十日中午十二時三十分許，由共同戊○騎乘行經臺北縣新
      莊市○○路一八二巷八號前遇警臨檢而查獲，迭據共同被告戊○於本院審理時
      供證無隱，並經起訴書揭載明確，顯非於被告丙○○持有中遭查獲，殊難排除
      共同被告戊○或他人行竊之合理懷疑，是以公訴人所舉被告丙○○行竊之事證
      ，尚未達毋庸置疑之程度，而有合理性之懷疑存在甚明。
（二）又證人甲○○結證坦言向被告丙○○借用過前開機車，並稱曾見共同被告戊○
      使用該機車等語（見本院九十二年十月十三日審判筆錄），共同被告戊○供證
      稱伊於九十二年一月初某日，提供自己之相片一張，供人偽造「乙○○」中華
      民國國民身分證一張後收執使用，於騎乘前開機車為警查獲後，猶先後冒用「
      乙○○」、「陳展」等人名義應訊，且自承前開機車，為伊於九十一年十二月
      間，在臺北縣新莊市○○路偷的，得手後大半時間都是伊在使用，而且是伊將
      丙○○先生之車牌調換到該機車上，以免被人發現是贓車，丙○○不知道這件
      事等語（見本院九十二年八月十九日審判筆錄），俱與被告丙○○所辯無何不
      合，而共同被告戊○供證行竊之時間、地點，亦與被害人丁○○指陳失竊情節
      相符，亦徵竊取被害人前開機車者，另有其人，應非被告丙○○；復次，依卷
      內車籍資料查詢資料所示，被告丙○○之夫吳棋楠所有車牌號碼ＱＺＪ－二五
      九號機車及被害人丁○○所有車牌號碼ＴＹＥ－九○六號機車，兩者均為三陽
      牌、排汽量四十九ＣＣ之輕型機車，被告丙○○辯稱其未察覺有異，亦難遽斥
      為無稽。
五、綜上，公訴人所舉事證，未達於通常一般人均不至於有所懷疑，堪予確信其已臻
    真實之程度，尚有合理性之懷疑存在，致使無從認定被告丙○○有何竊盜行為，
    被告丙○○所辯，堪予採信，揆諸首開法條規定及裁判先例意旨，本件核屬不能
    證明被告犯罪，即應為無罪之諭知，以昭審慎。
據上論結，應依刑事訴訟法第三百零一條第一項，判決如主文。
本案經檢察官游鉦添到庭執行職務。
中      華      民      國    九十二    年      十      月    二十七    日
                                    臺灣板橋地方法院刑事第九庭
                                        審判長法  官  蔡 新 毅
                                              法  官  林 海 祥
                      法  官  王 士 珮
右正本證明與原本無異。
如不服本判決，應於判決送達後十日內，向本院提出上訴狀，上訴於臺灣高等法院。
                                              書記官  謝 麗 秋
中      華      民      國    九十二    年      十      月    二十七    日


司法院資訊處製作；財團法人民間司法改革基金會備份。
